# 安全费处理

提问人：趵突泉 时间：2011-02-21 15:59:40
安全费处理 请教陈版主： 1 、公司刚收购了一家煤炭企业（非同一控合并），请问在合并日需要对子公司的专项储务进行还原吗？
假设需要还原，账务怎样处理？ 2 、以后子公司提取的专项储备余额应按股权比例计算分解为归属母公司股东的权益部分和归属少数股权的部分，哪是否应该是理解为借：长期投资 贷：资本公积 这与 2010 讲解P531“，在长期股权投资与子公司所有者权益相互抵销后，应当按归属于母公司所有者的份额予以恢复，借记“未分配利润”项目，贷记“专项储备”项目。"是否矛盾，我的理解恢复时应该是借：资本公积 贷：专项储备（归属母公司部分）

回答人：chenyiwei
我以前写的一个技术指引,供参考：
2009 年 3 月 31 日，甲公司以现金15,000,000.00元自外部购买乙公司100%股权，未发生合并费用，完成非同一控制下的企业合并，购买日，乙公司可辨认净资产构成如下表A列（其中净资产总额已就购买日可辨认净资产的公允价值和账面价值之间的差额作出调整）： 2009 年 12 月 31 日，乙公司可辨认净资产以购买日公允价值为基础持续计算后的结果经调整后的结果如B列。 项目 购买日可辨认净资产（A） 资产负债表日净资产（B） 实收资本 10,000,000.00 10,000,000.00 资本公积 200,000.00 200,000.00 专项储备 500,000.00 300,000.00 盈余公积 100,000.00 100,000.00 未分配利润 1,200,000.00 1,200,000.00 合计 12,000,000.00 11,800,000.00 解答： 1 ．合并报表中对子公司提取专项储备的一般处理原则 虽然根据《企业会计准则解释第 3 号》规定，专项储备在资产负债表上作为股东权益项目列报，但《企业会计准则解释第 3 号》
规定的专项储备会计处理方法本质上还是将专项储备视同负债（就像以前在《企业会计准则实施问题专家工作组意见（ 2007 年 2 月 1日）》所规定的作为长期应付款时一样处理）。相应地，在编制合并抵销分录时，需要先把子公司账面的专项储备视同负债，据此进行模拟权益法核算和合并报表。到合并报表编制基本完成之后，作为最后一步，将子公司的专项储备中按股权比例计算归属母公司股东的部分并入合并资产负债表中的“专项储备”项目，构成归属母公司股东的股东权益的一部分；归属少数股权的部分并入“少数股东权益”项目。 2 ．对于通过非同一控制下企业合并取得的子公司，其购买日专项储备余额的一般处理原则 通过非同一控制下企业合并取得的子公司，其在购买日原有的专项储备余额，应参照上述原则处理，即：在计算商誉时将其视同负债项目，从被购买方的购买日可辨认净资产中扣除，据以计算商誉（在上述案例中，购买日确认商誉为 350 万元，即[1,500-(1,200-50)]）。相应地，子公司在购买日原有的专项储备余额在编制合并报表时不抵销，但根据《企业会计准则解释第 3 号》要求，在报表列报中仍将其视同股东权益类项目处理，其中按股权比例计算归属母公司股东的部分并入合并报表中的专项储备项目，归属少数股权的部分并入“少数股东权益”项目。
出现上述情况的原因是由于专项储备在计提时一方面计入成本费用，但一方面又贷记股东权益，导致股东权益总额实际并未减少所致。这种做法与基本准则对会计要素的定义是存在矛盾的。根据《企业会计准则——基本准则》对“费用”和“负债”两大会计要素的定义，“费用是指企业在日常活动中发生的、会导致所有者权益减少的、与向所有者分配利润无关的经济利益的总流出。费用只有在经济利益很可能流出从而导致企业资产减少或者负债增加、且经济利益的流出额能够可靠计量时才能予以确认。”“负债是指企业过去的交易或者事项形成的、预期会导致经济利益流出企业的现时义务”。根据上述定义，既然《企业会计准则解释第 3 号》要求在计提时计入费用，则专项储备本质上应当按照负债管理，现在仅仅是在报表列报中将其作为股东权益项目看待。 相应地，在 2009 年 12 月 31日，甲公司应编制以下合并抵销分录： 借：实收资本 10,000,000.00 资本公积 200,000.00 盈余公积100,000.00 未分配利润 1,200,000.00 商誉 3,500,000.00 贷：长期股权投资15,000,000.00

回答人：chenyiwei
回复 7 楼 lhj229 的帖子我理解需要。但在附注中需要单独披露这部分专项储备是本企业在所投资的联营企业所计提的专项储备中按股权比例享有的份额。